臺灣苗栗地方法院刑事判決　　　　92年度交訴字第58號
　　公　訴　人　臺灣苗栗地方法院檢察署檢察官
　　被　　　告　甲○○
上列被告因過失致死案件，經檢察官提起公訴（92年度偵字第42
52號），本院判決如下：
    主  文
甲○○因過失致人於死，處有期徒刑壹年貳月。
     犯罪事實
一、甲○○於民國92年7 月5 日上午8 時35分許，駕駛車牌號碼
    LY─3820號黑色BMW 自用小客車，沿苗栗縣公館鄉○○路由
    北往南方向行駛，途經同鄉○○路與通明街交岔路口處，在
    天氣晴朗、日間自然光線，視距良好、並無障礙、乾燥、且
    無缺陷的柏油路面、行車管制正常號誌的市區道路上，本應
    注意車前狀況，以防止發生危險事故，且依當時情形，又無
    不能注意之情形，竟在限速每小時50公里道路上，以超過每
    小時50公里之上速度行駛，適有劉月娥於購買早餐後，騎乘
    車牌號碼300 ─3533號輕型機車附載劉邦修（83年2 月14
    日生，坐機車中間）、劉邦君（90年8 月30生，坐在機車最
    後座），沿苗栗縣公館鄉○○街由東往西方向行駛；甲○○
    不僅未注意車前狀況，未減速，亦未依號誌行駛（闖紅燈）
    ，適有無照、未戴安全帽之劉月娥騎乘機車從右前方駛來，
    行經該路段交岔路口中心道路，該機車前置物籃右前方彎角
    處觸及甲○○所駕駛的自小客車車身左側車時，甲○○無法
    即時煞車，即將自小客車向右偏閃的橫向位移洽接近於機車
    前進的距離，導致機車前置物籃右前方彎角處，在自小客車
    左側車身距離地高65公分處，留下近70公分長之水平刮痕；
    甲○○將自小客車往左閃避、修正行駛後，自小客車的左後
    方輪輪弧前部位頂住即將右倒之機車前置物籃右前方彎角處
    ，而造成劉月娥所騎乘機車前置物籃由右前往左後之嚴重凹
    損；其所駕駛之自小客車左後輪輪弧前刮痕具有斜上之特徵
    。上開車禍，則導致劉月娥及劉邦修、劉伯君人車倒地，劉
    月娥更因之受有腦挫傷合併顱內出血、胸部挫傷合併兩側氣
    胸，經送協和醫院急救，後轉送彰化縣秀傳醫院救治，經頭
    部開刀送加護病房，延至同年月8 日下午4 時30分經院方告
    知家屬急救無效，並自動出院，返回住處至同日下午5 時27
    分，不治死亡；劉邦修（民國83年2 月14日生）則因之受有
    頭部外傷疑腦震盪、右頭皮血腫及四肢多處擦傷之傷害；甲
    ○○則於上開車禍後無法即時煞車而繼續駛離現場，在經他
    人撥打11 0電話報警，救護車載送劉月娥離開後之2 分30
    秒鐘返回現場查看，為警查獲上情。
二、案經苗栗縣警察局苗栗分局報請臺灣苗栗地方法院檢察署檢
    察官相驗後，自動檢舉及劉邦修之父親乙○○訴請偵辦後起
    訴。
　　　　理由
一、訊據被告甲○○對其在上開時間、地點發生車禍，與劉月娥
    騎機車搭載劉邦修、劉邦君發生肇事，致劉月娥受有腦挫傷
    合併顱內出血、胸部挫傷合併兩側氣胸，經送醫急救，延至
    同年月8 日下午5 時27分許，不治死亡。劉邦修（民國83年
    2 月14日生）則因之受有頭部外傷疑腦震盪、右頭皮血腫及
    四肢多處擦傷之傷害等事實於本院審理中坦白承認，核與被
    害人家屬劉佳源（死者劉月娥之父親）、乙○○（受傷的劉
    邦修之父親，劉邦君受傷部分則未提出證據證明）指訴因該
    車禍致劉月娥死亡、劉邦修受傷之情節相符，並有苗栗縣警
    察局苗栗分局處理相驗案件初步調查報告暨報驗書、道路交
    通事故現場圖、道路交通事故調查報告表（一）（二）乙紙
    及現場暨車損照片9 幀在卷可證。且劉月娥確係因本件車禍
    受有上開傷害，經送醫急救後不治死亡，亦經台灣苗栗地方
    法院檢察署檢察官督同法醫相驗明確，有勘驗筆錄、訊問筆
    錄、相驗屍體證明書、相驗屍體驗斷書、死者有關照片14幀
    、秀傳紀念醫院法醫參考病歷摘要、協和醫院診斷證明書、
    大千綜合醫院丙種診斷証明書等在卷可憑。可見被告上開自
    白部分確與事實相符。惟被告否認有過失致死犯行云云，辯
    稱：時速約40至50公里，係被害人劉月娥闖紅燈，待其發現
    時，被害人所駕機車已緊臨其車旁並撞擊其所駕車輛左後門
    等語。惟查：
    (1)本院依職權將上開車禍之肇事原因於93年1 月15日送請臺
      灣省竹苗地區車輛行車事故鑑定委員會鑑定，該委員會於
      93年3 月1 日函覆稱：因卷內資料不足，無法認定何方未
      依號誌指示行駛，無法鑑定等語（本院卷第8 頁）；經被
      告與被害人乙○○請求再送臺灣省車輛事故覆議鑑定委員
      會覆議，該委員會於93年6 月17日回函陳稱因本件涉及號
      誌問題，依據卷附現有資料無法研判何車未依號誌指示行
      駛，跡證不全無法遽予覆議（本院卷第32頁）；而國立交
      通大學於93年7 月19日亦以因無充分證據可進行燈號分析
      判斷，未提供鑑定意見（本院卷第49頁）；經本院另於93
      年10月7 日函請中央警察大學鑑定，該校交通鑑識科於94
      年8 月19日函覆之鑑定結果：被害人劉月娥所騎乘之機車
      於肇事後右倒於路口內，前後輪輪軸中心與路口西南角電
      線桿之距離分別為15.6、16.7公尺；與路口西北角電線桿
      距離分別為10.7、10.4公尺，有相驗卷第23-25 頁照片可
      證；被告所駕駛自小客車有2 條擦撞痕跡，其一位於後門
      門把與飾條間，從左後門前緣往後水平延續至左後門後緣
      ，並呈微向下彎曲而間斷，於左後輪弧前痕跡由單一條轉
      換為多條斜向刮痕，並延續至左後輪胎之胎肚上；另一條
      靠近左後輪前之門檻裙襬處有輪胎擦痕，此有台灣苗栗地
      方法院檢察署92年度相字第303 號卷（下稱相驗卷）第53
      頁、52頁照片可證；被害人劉月娥所騎乘機車則在腳踏板
      左前端經撞擊斷裂，前置物籃由左往後偏左擠壓、後車牌
      右上角有刮痕，此有相驗卷第51、53頁照片可證；而仁愛
      路與通明街口均為雙向二車道，各車道2.5 公尺，每一車
      道寬中之人行穿越道枕木紋有4 條白色線條，加上三個間
      隔以上，寬度應有3.0 公尺（鑑定報告第8 頁、本院卷第
      67頁）。被告所駕駛自小客車從左後門前緣往後水平延續
      至左後輪前有一刮擦痕跡長約70公分，此一刮痕至左後門
      後緣呈微向下彎曲而間斷，並於左後輪弧前端痕跡由單一
      條轉換為多條斜上揚起之刮痕，並延續至左後輪胎之胎肚
      上，應為自小客車受被害人劉月娥機車之前置物籃右下方
      彎角處所撞撞及造成，此有相片2 張可證（相驗卷第53頁
      左下至52頁左上，中央警察大學報告第10頁《三》1.2.、
      本院卷第69頁），並因被告所駕駛之自小客車向左偏轉的
      行駛行為，造成自小客車後輪前輪弧前之刮痕具有斜上之
      特徵。而造成自小客車車身刮痕前高後低的原因，係因機
      車在往前行駛的過程，被告所駕駛之自小客車由機車右前
      方駛來，當機車前置物籃右前方彎角處觸及自小客車車身
      左側車時，自小客車向右偏閃的橫向位移洽接近於機車前
      進的距離，導致機車前置物籃右前方彎角處，在自小客車
      左側車身距離地高65公分處，留下近70公分長之水平刮痕
      ；並因自小客車往左修正行駛方向，甲車左後方輪輪弧前
      部位頂住即將右倒之機車前置物籃右前方彎角處，而造成
      機車前置物籃由右前往左後之嚴重凹損，而與自小客車左
      後輪輪弧前刮痕具有斜上之特徵相符；自小客車後輪輪弧
      前承受最大撞擊力時，劉月娥身體撞擊自小客車之左後輪
      上方車身，造成胸部鈍力挫傷，隨後機車倒地，自小客車
      右後輪胎距地高約20公分處，擦撞機車車體某部位形成刮
      痕，此與被害人劉月娥受傷情形及自小客車、機車受損相
      片相符（相驗卷第39頁第4 行，同卷第53頁、52頁照片、
      詳見中央警察大學報告第11頁《三》4.第1-3 項說明、本
      院卷第70頁）；且該鑑定報告認為被告所駕駛之自小客車
      以高於機車2-4 倍的速度行駛，而機車行駛的速度則在每
      小時20至30公里，依據自小客車、機車肇事後所遺留跡證
      、車損與各當事人受傷情形，自小客車通過路口之速度保
      守估計應在每小時50至60公里以上，且在事故發生過程只
      有往右偏閃並無煞車跡象等情，此有中央警察大學94年8
      月19日校鑑科字第0940005025號鑑定書在卷足憑（本院卷
      第58頁至第76頁，原本外放於證物袋），綜合中央警察大
      學上開依據肇事地點、肇事時間、道路狀況、天候、現場
      狀況（自小客車行車方向、肇事終止位置、機車行車方向
      、肇事終止位置、自小客車與機車毀損情形、現場散落物
      與痕跡、傷亡情形）而重建事故現場，雖然無直接證據足
      以證明被告未依號誌行駛，但參酌上開證物，足以認定被
      告駕駛自小客車，行經苗栗縣公館鄉○○路與通明街口，
      適有被害人劉月娥騎機車搭載劉邦修、劉邦君已經通過路
      口中心，被告未注意車前狀況，亦未依號誌行駛（闖紅燈
      ），而以超過時速50公里速度，未減速，以致為被害人劉
      月娥所騎機車撞擊，且在撞擊後往右偏閃，繼續行駛於2
      分30秒後返回現場為真實。至於被告辯稱其未超速云云，
      經查，被告於本院審理時訊問辯稱：時速40到50公里（本
      院審問筆錄第5 頁）；而於92年7 月5 日事故發生當時稱
      ：30公里（相驗卷第12頁）；於92年11月11日提出答辯狀
      稱：時速30到40公里（92年度偵字第4252號卷第9 頁），
      綜上，被告對於肇事當時速度不僅前後供述不一，復未提
      出可供本院調查之證據方法供本院調查，而上開中央警察
      大學之鑑定報告依據肇事地點、肇事時間、道路狀況、天
      候、現場狀況（自小客車行車方向、肇事終止位置、機車
      行車方向、肇事終止位置、自小客車與機車毀損情形、現
      場散落物與痕跡、傷亡情形）認定被告肇事當時車速保守
      估計在時速50公里定，與事證相符，較可採信。又被害人
      劉月娥雖然有騎乘報廢的輕型機車，又無照駕車，且未戴
      安全帽，並搭載劉邦修、劉邦君等違反道路交通安全規則
      之情形，但應由執勤警察依據違反道路交通管理處罰條例
      予以舉發，均為行政罰，但並非本件肇事之主要原因，被
      告以被害人劉月娥有上開違反道路交通安全規則而認被害
      人劉月娥與有過失，係誤會法令所致。
    (2)被害人劉月娥確係因本件車禍受傷不治死亡，亦經檢察官
      督同檢驗員相驗屬實，製有勘驗筆錄、相驗屍体證明書、
      驗斷書可憑；又被害人劉邦修則因本件車禍事故受有頭部
      外傷疑腦震盪、右頭皮血腫及四肢多處擦傷之傷害，亦據
      告訴人乙○○提出診斷證明書1紙在卷可佐。
    (3)按汽車行駛時，駕駛人應注意車前狀況，並隨時採取必要
      之安全措施，道路交通安全規則第94條第3項定有明文。
      有同上規則第93條第1項第1款規定，行車速度，依速限標
      誌或標線之規定，無標誌或標線者，應依左列規定：一、
      行車時速不得超過50公里。但在未劃設車道線、行車分向
      線之道路，或設有快慢車道分隔線之慢車道，時速不得超
      過40公里。且道路交通管理處罰條例第4條規定，駕駛人
      駕駛車輛或行人在道路上，應遵守道路交通標誌、標線、
      號誌之指示、警告、禁制規定，並服從執行交通勤務之警
      察或依法令執行指揮交通及交通稽查任務人員之指揮。被
      告為汽車駕駛人，自應注意上開規定。被告當時駕車經同
      鄉○○路與通明街交岔路口處，係在天氣晴朗、日間自然
      光線，視距良好、並無障礙、乾燥、且無缺陷的柏油路面
      、行車管制正常號誌的市區道路上等情形，有道路交通事
      故調查報告表（一）在卷可稽，並無不能注意之情事。然
      而被告未注意車前狀況，並隨時採取必要之安全措施，而
      以每小時超過50公里以上速度，且未依號誌行駛闖紅燈，
      致發生車禍，導致被害人劉月娥受有頭部外傷併腦挫傷，
      引發顱內出血之傷害，經送醫急救後，於92年7 月8 日下
      午5時27 分許，仍不治死亡，顯有過失。
    (4)被害人劉月娥、劉邦修（劉邦君於警察局偵訊稱有受傷，
      但卷內查無積極證據足以證明，附此說明）確因本件車禍
      事故死亡及受傷，則被告過失行為與被害人劉月娥之死亡
      、劉邦修傷害間，顯具有相當因果關係，是被告上開犯行
      應堪認定。被告所辯：其未闖紅燈，無過失云云，應不足
      採信。又本件事證明確，且騎乘機車之被害人劉月娥已經
      死亡，無法於審理中實施交互詰問、當庭對質，被告請求
      對其與機車上的乘客劉邦修、劉邦君實施測謊應無必要，
      附此說明。
二、論罪科刑的理由：
    (1)核被告所為，係犯刑法第276 條第1 項之過失致人於死罪
      、第284條第1項前段過失傷害罪。
    (2)被告以一過失行為，同時造成被害人劉月娥死亡及被害人
      劉邦修受傷害之結果（被害人劉邦君於警察局陳稱右手受
      傷《相驗卷第19頁》，然卷內均無證據證明，公訴人亦未
      起訴此部分，附此說明），係一行為觸犯不同罪名之異種
      想像競合犯，應從一重之過失致人於死罪處斷。
    (3)因此審酌被告於70年9 月28日生，肇事當時年僅22歲，駕
      車時未注意車前狀況、超速、未依號誌闖紅燈行駛而肇事
      ，肇事後駛離現場，且迄今尚未與被害人家屬達成民事和
      解，並否認犯行，無坦承悔過之具體表現，造成被害人劉
      月娥死亡之無可彌補後果，及劉邦修受傷，被害人家屬內
      心所受傷痛程度；及被害人劉月娥無照駕車、未戴安全帽
      、機車搭載劉邦修、劉邦君等違反道路交通安全規則情形
      （詳見相驗卷道路交通事故調查報告表），及檢察官具體
      求處有期徒刑1 年2 月等一切情狀，量處如主文所示之刑
      ，以資儆懲。
三、適用法律依據：
    (一)刑事訴訟法第299條第1項前段。
    (二)刑法第276條第1項、第284條第1項前斷、第55條。
    (三)罰金罰鍰提高標準條例第1條前段。
本案經檢察官黃俊鳴到庭執行職務。
中　　華　　民　　國　　94　　年　　10　　月　　28　　日
                  交通法庭    審判長法  官  林燦都
                                    法  官  蔡志宏
                                    法  官  張珈禎
右正本證明與原本無異。
如不服本判決，應於判決送達後10日內向本院提出上訴狀（應抄
附繕本）。告訴人或被害人如對於本判決不服者，應具備理由請
求檢察官上訴，其上訴期間之計算係以檢察官收受判決正本之日
期為準。
                                    書記官  黃雅琦
中　　華　　民　　國　　94　　年　　10　　月　　31　　日
附錄本判決論罪科刑法條全文：
中華民國刑法第276條第1項
(過失致死罪)
因過失致人於死者，處2年以下有期徒刑、拘役或2千元以下罰金
。
